【裁判字號】    99,附民,175
【裁判日期】    990611
【裁判案由】    詐欺
【裁判全文】
臺灣高雄地方法院刑事附帶民事訴訟判決
原      告  乙○○
被      告  甲○○
            丙○○
上列被告等因詐欺案件（本院99年度易字第241 號），經原告提
起附帶民事訴訟，請求損害賠償，本院判決如下：
    主  文
被告應連帶給付原告新臺幣陸拾壹萬貳仟捌佰元，及自民國九十
九年五月七日起至清償日止，按年息百分之五計算之利息。
本判決第一項於原告以新臺幣貳拾萬肆仟元為被告供擔保後，得
假執行。
原告其餘之訴及假執行之聲請均駁回。
    事實及理由
一、原告主張：被告甲○○、丙○○均明知，被告甲○○因積欠
    被告丙○○債務，自民國97年7 月間起缺乏還款及履行債務
    之能力，被告丙○○得知原告欲以其媳婦楊安娌名義召集合
    會後，竟共同基於意圖為自己不法所有之詐欺犯意聯絡，推
    由被告丙○○將被告甲○○介紹予原告以參加合會，並保證
    被告甲○○可支付會款，否則其可為被告甲○○支付等語，
    被告甲○○並表示有經濟能力如期繳納會款等語，致原告同
    意由被告甲○○以「吳榮芬」名義參加其所召集之合會（會
    期自97年7 月5 日起至101 年1 月5 日止，每會新臺幣（下
    同）2 萬元，採內標制，每月5 日開標，每4 個月於該月20
    日加會1 次，底標2000元，開標地點為高雄市○○區○○街
    73號）。被告甲○○於97年7 月5 日及8 月5 日之第1 、2
    會次均未繳納會款，旋由被告丙○○代為於97年9 月5 日之
    第3 會次以標金4700元投標後得標，並由被告丙○○於開標
    後3 日內某時至高雄市○○區○○街73號原告住處，向原告
    收取得標之合會金，經原告以該次合會金80萬5000元抵銷甲
    ○○所積欠之第1 、2 會次會款3 萬2200元，並預扣第4 會
    次應支付之死會款2 萬元後，因陷於錯誤將所餘合會金75萬
    2800元交付被告丙○○，其後被告甲○○即避不見面，且與
    被告丙○○均拒絕給付會款債務，被告甲○○僅於97 年11
    月5 日由配偶王進成交付1 萬元，並於98年5 月份起至99年
    4 月份止，每月匯款1 萬與原告，合計13萬元，是被告甲○
    ○、丙○○前揭共同詐欺之侵權行為，致原告受有62萬2800
    元之損害，爰依民法侵權行為之法律規定提起本訴等情，並
    聲明：( 一) 被告應連帶給付原告62萬2800元，及自起訴狀
    繕本最後送達翌日起至清償日止，按年息百分之五計算之利
    息。(二) 原告願供擔保，請准宣告假執行。
二、被告甲○○、丙○○則以：被告甲○○固參加原告所召集之
    上開合會，並於得標後由被告丙○○領取合會金75萬2800元
    ，惟被告甲○○以參加合會後因經濟狀況變壞，始無法支付
    會款，並無詐欺置辯，被告丙○○則以其並無介紹被告甲○
    ○參加本件合會，亦無保證被告甲○○有能力友付會款或可
    為被告甲○○支付，係代被告甲○○向原告領取合會金，並
    無共同詐欺原告等語置辯，並均答辯聲明：原告之訴駁回。
三、按附帶民事訴訟之判決，應以刑事訴訟判決所認定之事實為
    據，刑事訴訟法第500 條前段定有明文。本件被告甲○○、
    丙○○有上開共同詐欺原告之犯行，業經本院以99年度易字
    第241 號刑事判決認定屬實，是本件自應以該刑事判決所認
    定之事實為據，則被告甲○○、丙○○確有共同詐騙原告75
    萬2800元之事實，堪信為真實。
四、次按因故意或過失，不法侵害他人之權利者，負損害賠償責
    任；故意以背於善良風俗之方法，加損害於他人者亦同；又
    數人共同不法侵害他人之權利者，連帶負損害賠償責任；不
    能知其中孰為加害人者，亦同；造意人及幫助人，視為共同
    行為人，民法第184 條第1 項、第185 條分別定有明文。本
    件被告甲○○、丙○○基於詐欺之共同犯意，由被告丙○○
    介紹無支付會款能力之被告甲○○予原告，並虛稱被告甲○
    ○有能力按時支付會款以參加合會，致原告陷於錯誤而交付
    75萬2800元合會金與被告丙○○，致原告受有財產上損害，
    被告甲○○、丙○○共同不法侵害原告之權利，自應依民法
    第184 條第1 項前段及第185 條第1 項之規定，對於原告負
    全部損害之連帶賠償責任。惟被告甲○○於97年11月5 日由
    配偶林進成交付1 萬元，並於98年5 月份起至99年4 月份止
    ，每月匯款1 萬與原告外，於本案辯論終結前於99年5 月份
    再匯款1 萬元與原告，合計14萬元，為原告所自認，有99年
    5 月4 日準備程序筆錄及同年月25日言詞辯論筆錄在卷可憑
    ，經扣除被告甲○○已賠償之14萬元後，原告尚受有61萬28
    00元之財產上損害，則原告之請求，於61萬2800元之範圍內
    ，及自起訴狀繕本最後送達翌日即99年5 月7 日起至清償日
    止按週年利率百分之五計算之利息，自屬有據，應予准許；
    逾此範圍之請求，即無理由，應予駁回。
五、原告陳明願供擔保以代釋明，聲請宣告假執行，核其關於金
    錢請求之勝訴部分合於法律規定，爰酌定相當之擔保金額准
    許之；至原告敗訴部分，其假執行之聲請失所附麗，應併予
    駁回。
六、本件事證已臻明確，兩造其餘主張及攻擊防禦方法與證據，
    經本院斟酌後，與本件判決結果不生影響，爰不一一論列，
    附此敘明。
據上論結，本件原告之訴為一部有理由，一部無理由，依刑事訴
訟法第502 條、第490 條、第491 條第10款，民事訴訟法第390
條第2 項，判決如主文。
中    華    民    國    99    年    6     月    11    日
                  刑事第十五庭  審判長法  官  莊珮君
                                      法  官  王俊彥
                                      法  官  楊國煜
如不服本判決，應於收受本判決10日內向本院提出上訴書狀，並
應敘述具體理由，如未敘述上訴理由者，應於上訴期間屆滿後20
日內補提理由書狀於本院（均須依他造當事人之人數附繕本）「
切勿逕送上級法院」。
以上正本證明與原本無異。
中    華    民    國    99    年    6     月    11    日
                                      書記官  王芷鈴

司法院資訊處製作；財團法人民間司法改革基金會備份。
